【裁判字號】    97,易,1411
【裁判日期】    970627
【裁判案由】    詐欺
【裁判全文】
臺灣臺中地方法院刑事判決              97年度易字第1411號
公  訴  人  臺灣臺中地方法院檢察署檢察官
被      告  甲○○
上列被告因詐欺案件，經檢察官提起公訴（97年度偵字第2357號
），本院判決如下：
    主    文
甲○○犯如犯罪事實一之（一）至（三）所示之罪，各處如附表
編號一至三所示之刑，各減為如附表編號一至三所示之刑。有期
徒刑部分，應執行有期徒刑陸月，如易科罰金，以新臺幣仟元
折算壹日。
    犯罪事實
一、甲○○與自稱「董志彬」之不詳姓名成年男子、自稱「羅月
    芳」之不詳姓名成年女子及自稱「董志彬」助理，綽號「小
    豪」之不詳姓名成年男子，共同基於意圖為自己不法所有之
    犯意聯絡，為下列詐欺取財犯行：
（一）乙○○因有債務整合之需求，透過網路而認識自稱「董志
      彬」之人，雙方並於民國 95年9月26日，相約在臺中市○
      ○路的「茶記餐飲店」見面，洽談整合債務事宜，當日「
      董志彬」即偕同「羅月芳」、甲○○（自稱「江銘宏」，
      並佯裝為「羅月芳」的男友）、「小豪」共同赴約，「董
      志彬」向乙○○誆稱可以幫忙整合負債，讓乙○○的債務
      集中在同一銀行，每月償還款項較低，且利息也較低，惟
      因乙○○的負債金額過高，需要另覓保證人擔保，並佯稱
      可介紹「羅月芳」擔任保證人，惟需給付保證人費用新臺
      幣（下同）30萬元。乙○○表示沒有足額現金，「董志彬
      」即詢問乙○○有無信用卡，可以信用卡購物再交由其兌
      換現金之方式為之，致乙○○陷於錯誤，誤認只要以信用
      卡刷卡購物後，再由「董志彬」兌換現金轉交「羅月芳」
      ，即可因「羅月芳」的擔保，順利完成債務整合，而同意
      配合辦理。因乙○○表示信用卡放在嘉義居處，「董志彬
      」遂指示甲○○陪同乙○○返回嘉義居處，拿取台新銀行
      信用卡（卡號 0000-0000-XXXX-XXXX，詳細卡號詳卷）及
      玉山銀行信用卡（卡號 0000-0000-XXXX-XXXX，詳細卡號
      詳卷），並於同日由乙○○持台新銀行信用卡，至嘉義金
      華寶銀樓、威世登珠寶、佳慶銀樓，分別刷卡購買5萬600
      元、5萬2370元、12萬9000元的金飾，持玉山銀行信用卡
      ，至嘉義鎮寶珠寶銀樓，刷卡購買8萬5400元金飾，再將
      價值共31萬7370元（起訴書誤載為31萬元）之金飾交付甲
      ○○。
（二）乙○○交付上揭金飾與甲○○等人後之不詳時間，甲○○
      等人另行起意，由甲○○再向乙○○佯稱其之前交付之金
      飾經其變賣後，不足 30萬元，需另再支付「羅月芳」3萬
      元，以補足其擔任乙○○保證人之代價，乙○○再度陷於
      錯誤，於95年10月12日，經由中國國際商業銀行（現改為
      兆豐國際商業銀行）帳號00000000000號帳戶轉帳3萬元至
      甲○○之合作金庫商業銀行西屯分行帳號 0000000000000
      號帳戶內，旋遭提領一空。
（三）甲○○等人食髓知味後，再行起意，由甲○○、「董志彬
      」及「小豪」於95年10月10日，約乙○○至臺中市某泡沬
      紅茶店見面，甲○○再向乙○○佯稱因乙○○之負債金額
      過高，需提高「羅月芳」為保證人之代價為60萬元，乙○
      ○需再支付30萬元，致乙○○再度陷於錯誤，誤認只要再
      交付30萬元給「羅月芳」，即可因「羅月芳」的擔保，順
      利完成債務整合，而同意配合辦理。乙○○先於同日自中
      國國際商業銀行帳號00000000000號帳戶提領3萬5000元，
      交給甲○○；次於同日持台新銀行信用卡，由「小豪」陪
      同至臺中鎮寶珠寶銀樓刷卡購買13萬3100元金飾，旋將上
      開金飾交付「小豪」；又於95年10月20日，自嘉義興業路
      郵局帳號0000000號帳戶提領2萬6000元；自上開中國國際
      商業銀行帳戶提領11萬9000元，合計14萬5000元，在臺中
      市○○路的「阿水茶店」交付甲○○。總計此次乙○○遭
      詐騙價值共313100元之財物（含現金及金飾，起訴書誤載
      為現金30萬元)。
    嗣因乙○○遲遲未能獲得債務整合，且「羅月芳」、甲○○
    、「小豪」及「董志彬」陸續逃匿無蹤，乙○○始知悉受騙
    而報警處理。
二、案經乙○○訴由嘉義市警察局第二分局報告臺灣嘉義地方法
    院檢察署呈請臺灣高等法院檢察署移轉臺灣臺中地方法院檢
    察署檢察官偵查起訴。
    理    由
一、證據能力部分：
（一）按被告以外之人（包括證人、鑑定人、告訴人、被害人及
      共同被告等）於審判外之陳述，雖不符刑事訴訟法第 159
      之 1至之4等4條之規定，而經當事人於審判程序同意作為
      證據，法院審酌該言詞陳述或書面陳述作成時之情況，認
      為適當者，亦得為證據；當事人、代理人或辯護人於法院
      調查證據時，知有刑事訴訟法第159條第1項不得為證據之
      情形，而未於言詞辯論終結前聲明異議者，視為有前項之
      同意，同法第159條之5定有明文。本案所引用之供述證據
      ，其性質屬於證人於審判外的陳述，而為傳聞證據，且查
      無符合刑事訴訟法第159條之1至之4等前4條之情形者，原
      雖無證據能力，然上開供述證據內容，業經本院審理時予
      以提示並告以要旨，且經檢察官及被告表示意見。當事人
      已知上述供述證據乃傳聞證據，且均未於言詞辯論終結前
      ，對該內容異議，依上開規定，已擬制同意其有證據能力
      ，本院審酌上開供述證據作成時，並無人情施壓或干擾，
      亦無不當取供之情形，認為以之作為本案之證據亦屬適當
      ，而有證據能力。
（二）按被告以外之人於偵查中向檢察官所為陳述，除顯有不可
      信之情況者外，得為證據，同法第 159條之1第2項定有明
      文。偵查中對被告以外之人（包括證人、鑑定人、告訴人
      、被害人及共同被告等）所為之偵查筆錄，或被告以外之
      人向檢察官所提之書面陳述，性質上均屬傳聞證據。惟現
      階段刑事訴訟法規定檢察官代表國家偵查犯罪、實施公訴
      ，依法其有訊問被告、證人及鑑定人之權，證人、鑑定人
      且須具結，而實務運作時，檢察官偵查中向被告以外之人
      所取得之陳述，原則上均能遵守法律規定，不致違法取供
      ，其可信度極高。職是，被告以外之人前於偵查中已具結
      而為之證述，除反對該項供述得具有證據能力之一方，已
      釋明「顯有不可信之情況」之理由，且於審判中已主張詰
      問該被告以外之人，而未獲詰問的機會外，不宜以該證人
      未能於審判中接受他造之反對詰問為由，即遽指該證人於
      偵查中之陳述不具證據能力。證人乙○○、張端武等人於
      偵查中經檢察官以證人身分訊問，且依法令其具結之陳述
      ，渠等未曾提及檢察官在偵查時有不法取供之情形。被告
      在本院審理時已獲詰問證人乙○○之機會，且未曾聲請詰
      問證人張端武，亦未據其釋明上開供述有何顯不可信之情
      況，揆諸上開說明，上開偵查中之證言，自具有證據能力
      。
（三）除法律另有規定外，實施刑事訴訟程序之公務員因違背法
      定程序取得之證據，其有無證據能力之認定，應審酌人權
      保障及公共利益之均衡維護，刑事訴訟法第158之4定有明
      文。本案所引用之非供述證據，並無證據證明係實施刑事
      訴訟程序之公務員違背法定程序所取得，自應認均具有證
      據能力。
二、認定犯罪事實之證據及理由：
（一）訊據被告甲○○坦承認識「董志彬」，有將張端武借伊的
      電話借給「董志彬」使用，有於 95年9月26日、95年10月
      10日及95年10月20日，分別在「茶記餐飲店」、臺中市某
      泡沫紅茶店及「阿水茶店」見過被害人乙○○，而乙○○
      亦確實有匯款 3萬元，至伊上開合作金庫商業銀行西屯分
      行帳戶等情，惟矢口否認有為上揭詐欺取財犯行，辯稱：
      伊會在上開地點碰到被害人，是因為「董志彬」說要談投
      資啤酒的事情。至於「董志彬」與乙○○在場談論何事，
      伊並不知情，也沒有參與交涉。「董志彬」說要還伊錢，
      且說有人會將款項匯入伊的帳戶，乙○○匯入其帳戶之3
      萬元，就是「董志彬」說要歸還的款項。伊並沒有拿取乙
      ○○所說的金飾及現金等語。
（二）惟查：
      (一)上揭犯罪事實，迭據證人即被害人乙○○於警詢、檢察
        官偵查及本院審理時證述明確。此外，並有合作金庫商
        業銀行西屯分行 97年5月30日合金西屯字第0970002398
        號函附之甲○○帳號 0000000000000號帳戶基本資料及
        交易明細表、乙○○台新銀行信用卡補印帳單 2紙、玉
        山銀行信用卡帳單 1紙、中國國際商業銀行（現改為兆
        豐國際商業銀行）帳號 00000000000號帳戶存摺影本、
        臺灣郵政股份有限公司嘉義郵局97年6月2日嘉營字第09
        70100436號函附之乙○○嘉義興業路郵局帳號 0000000
        號帳戶立帳申請書及歷史交易清單、兆豐國際商業銀行
        嘉義分行 97年5月28日（97）兆嘉營字第0085號函附之
        乙○○帳號00000000000號帳戶交易明細表在卷可稽。
      (二)證人乙○○於警詢陳稱：「董志彬」有留0000000000、
        0000000000、0000000000號 3線行動電話、自稱「江銘
        宏」之被告甲○○有留 0000000000、0000000000號2線
        行動電話給伊等語；而0000000000號行動電話係被告向
        張端武表示因工作關係，需要好幾個手機門號方便與客
        戶聯絡，而要求張端武以其名義申請，並借給被告使用
        等情，亦據證人張端武於警詢及檢察官偵查時證述明確
        。且被告並不否認有申請及使用0000000000號行動電話
        ，及向張端武借用0000000000號行動電話等情。苟被告
        未曾與乙○○有過接觸及洽談，乙○○焉能憑空說出與
        被告甲○○有關之上開 2支行動電話號碼。再者，警方
        同時提供董誌斌（甲○○國中同學）、0000000000號行
        動電話申請人張端武（甲○○國中同學）、0000000000
        號行動電話申請人陳苑霖、0000000000號行動電話申請
        人江銘宏、0000000000號行動電話申請人即被告甲○○
        的彩色清晰照片，供證人乙○○指認，乙○○亦能明確
        指認被告即係自稱「江銘宏」之人，有上開 5人之指認
        照片在卷可稽。苟被告未曾與乙○○有過接觸及洽談，
        乙○○焉能在未受到任何誘導之情況下，明確指認被告
        即為自稱「江銘宏」之人。況且乙○○與被告並無任何
        閒隙，乙○○提出告訴的目的，無非係要將真正犯案歹
        徒繩之以法，是乙○○斷無甘冒偽證罪之風險，而設詞
        陷害被告之理。且若乙○○真要無的放矢，何以僅指認
        被告，而不同時指認上開與「董志彬」同音之董誌斌、
        與「江銘宏」同名之江銘宏、0000000000號行動電話申
        請人張端武及0000000000號行動電話申請人陳苑霖，唯
        獨明確指認被告甲○○。準此，乙○○之證詞，並非虛
        擬構陷之詞，且與上開卷證顯示之資料相符，堪予採信
        。
      (三)被告甲○○雖辯稱伊會於 95年9月26日、95年10月10日
        及95年10月20日，分別在「茶記餐飲店」、臺中市某泡
        沫紅茶店及「阿水茶店」碰到乙○○，是因為「董志彬
        」要伊過去談投資啤酒的事情等語，然此不僅與證人乙
        ○○證述情節不符，且有下列論證足以證明被告所言不
        足採信：
        1.被告於本院行準備程序之初陳稱：「董志彬」向伊借
          款 3、40萬元等語；次於同次準備程序復改稱：伊借
          給「董志彬」 2、30萬元等語；又於同次準備程序改
          稱第1次借給「董志彬」10萬元、第2次借給「董志彬
          」 20萬元、第3次借給「董志彬」10萬元等語；復於
          本院審理時改稱伊係投資「董志彬」 3、40萬元等語
          ，前後陳述情節迥異，究竟被告係借錢給「董志彬」
          或投資「董志彬」？借貸或投資的款項為何？以被告
          身為債權人或投資者，卻無法明確而合理說明，已足
          以啟人疑竇。
        2.觀諸被告於本院行準備程序時陳稱：「董志彬」說要
          作生意，伊即向大眾銀行、臺中企銀貸款共50萬元，
          並將其中 2、30萬元借給「董志彬」，沒有書立收據
          、本票或任何書面證明，沒有任何債權擔保，也沒有
          計算利息等語。顯然，被告與「董志彬」間有相當深
          厚的交情及信賴基礎，被告始會願意自行負擔銀行貸
          款利息，向銀行貸款而轉借「董志彬」，且未收取任
          何利息及要求任何債權擔保及憑證。惟被告於本院行
          準備程序時卻陳稱：伊係因找工作透過報紙而認識「
          董志彬」，並不知「董志彬」的真實姓名、居住地點
          及聯絡電話等語。足認被告辯稱借款給「董志彬」的
          情節，完全悖離常情，無從採信。
        3.被告初於本院行準備程序時陳稱伊與「董志彬」間是
          借貸關係，「董志彬」目前僅清償 3萬元，就是乙○
          ○於95年10月12日，匯至伊合作金庫商業銀行西屯分
          行帳戶內的 3萬元款項等語；於本院審理時復改稱伊
          與「董志彬」間是投資關係，乙○○匯至伊合作金庫
          商業銀行西屯分行帳戶內的所有款項（按乙○○匯入
          上開帳戶的款項，共計13筆，其他12筆業經檢察官認
          定被告無詐欺取財嫌疑，而為不起訴處分）都是伊投
          資「董志彬」所賺的錢等語，顯然又前後矛盾，而不
          足取信於人。
        4.被告借款給「董志彬」的過程及情節既有違常情，且
          被告又無法明確說明其借給「董志彬」的款項為何？
          復與事後改稱係投資「董志彬」等情相齟齬，足認借
          款給「董志彬」或投資「董志彬」之情，均係被告臨
          訟虛擬杜撰的情節，不足採信，其目的無非在為其何
          以於 95年9月26日、95年10月10日及95年10月20日，
          均與「董志彬」等人，分別在「茶記餐飲店」、臺中
          市某泡沫紅茶店及「阿水茶店」和乙○○碰面尋求脫
          詞。而被告既與「董志彬」並無任何債權債務關係，
          卻與「董志彬」同在上開地點與乙○○碰面，而乙○
          ○遭詐騙後轉帳的 3萬元，復係匯入被告合作金庫商
          業銀行西屯分行帳戶，足認乙○○指證被告即為自稱
          「江銘宏」之詐欺集團成員等情，確與事實相符。
（三）綜上所述，本案事證明確，被告甲○○犯行洵堪認定。
三、論罪科刑部分：
（一）核被告甲○○就犯罪事實一之（一）、（二）、（三）所
      為，均係犯刑法第339條第1項之詐欺取財罪。按刑事法上
      所稱接續犯，係指數個在同時同地或密切接近之時地，侵
      害同 1法益之行為，因各舉動之獨立性極為薄弱，依社會
      通念認為無法強行分開，乃將之包括視為 1個行為之接續
      進行，給予單純 1罪之刑法評價（最高法院97年度臺上14
      67號判決參照）。被告於犯罪事實一之（三）係向乙○○
      佯稱因乙○○之負債金額過高，需提高「羅月芳」為保證
      人之代價為60萬元，乙○○需再支付30萬元，致乙○○陷
      於錯誤，而交付財物，雖乙○○係於96年10月10日自中國
      國際商業銀行帳號00000000000號帳戶提領3萬5000元，交
      給甲○○；次於同日持台新銀行信用卡，由「小豪」陪同
      至臺中鎮寶珠寶銀樓刷卡購買13萬3100元金飾，旋將上開
      金飾交付「小豪」；又於95年10月20日，自嘉義興業路郵
      局帳號0000000號帳戶提領2萬6000元；自上開中國國際商
      業銀行帳戶提領11萬9000元，在臺中市○○路的「阿水茶
      店」將 14萬5000元交付甲○○，然乙○○上開3次交付財
      物的舉動，係在被告1次施用詐術下，侵害同1法益之行為
      ，各舉動之獨立性極為薄弱，揆諸上開說明，係屬接續犯
      。至於被告係在犯罪事實一之（一）詐欺取財犯行既遂後
      ，復另行起意，佯稱第 1次交付之金飾兌換現金後，不足
      30萬元，需再支付不足的 3萬元，致乙○○陷於錯誤，而
      再匯款 3萬元至被告上開帳戶，被告食髓知味後，再行起
      意，向乙○○佯稱因乙○○之負債金額過高，需提高「羅
      月芳」為保證人之代價為 60萬元，乙○○需再支付30 萬
      元，致乙○○再度陷於錯誤，而再交付現金、金飾等財物
      與被告，所犯上開 3次詐欺取財犯行，犯意各別，應論併
      罰。
（二）被告就上開 3次詐欺取財犯行，與自稱「董志彬」之不詳
      姓名成年男子、自稱「羅月芳」之不詳姓名成年女子及綽
      號「小豪」之不詳姓名成年男子間，有犯意聯絡及行為分
      擔，均為共同正犯。
（三）爰審酌被告品行不佳，正值青壯之年，卻不思以正途賺取
      所需，與「董志彬」、「羅月芳」、「小豪」為謀取不法
      利益，利用被害人乙○○債台高築，亟需債務整合，以利
      個人財務更生重整之際，明知並無債務整合之能力及真意
      ，竟不惜對乙○○落井下石，詐騙乙○○的財物，致乙○
      ○的經濟狀況更加窘迫，犯罪動機及目的極為惡劣，犯罪
      所生危害並非輕微，各次詐欺取財犯行詐得財物並不相同
      及被告犯後猶飾詞辯解而毫無悔意等一切情狀，分別量處
      如主文所示之刑，並就所處拘役部分，諭知易科罰金之折
      算標準。
（四）被告3次詐欺取財罪犯罪時間，均係在96年4月24日以前，
      合於中華民國九十六年罪犯減刑條例規定基準日之前，且
      無該條例規定不予減刑之情形，均應依該條例第2條第1項
      第 3款之規定，減其宣告刑期2分之1，並分別諭知易科罰
      金之折算標準，並就所處有期徒刑部分，定其應執行之刑
      及諭知易科罰金之折算標準。
據上論斷，依刑事訴訟法第299條第1項前段，刑法第28條、第33
9條第1項、第 41條第1項前段、第51條第5款，刑法施行法第1條
之1第1項、第2項前段，中華民國九十六年罪犯減刑條例第2條第
1項第3款、第7條、第9條、第10條第1項，判決如主文。
中    華    民    國    97    年    6     月    27    日
                  刑事第十三庭  審判長法  官  李  秋  娟
                                      法  官  許  月  馨
                                      法  官  陳  得  利
上正本證明與原本無異。
如不服本判決，應於收受送達後10日內向本院提出上訴書狀（應
敘述具體理由並附繕本）。
上訴書狀如未敘述理由，應於上訴期間屆滿後20日內補提理由書
於本院。
                                      書記官  鐘  麗  芳
中    華    民    國    97    年    6     月    27    日
附錄本案論罪科刑法條全文：
中華民國刑法第339條
意圖為自己或第三人不法之所有，以詐術使人將本人或第三人之
物交付者，處5年以下有期徒刑、拘役或科或併科1千元以下罰金
。
以前項方法得財產上不法之利益或使第三人得之者，亦同。
前二項之未遂犯罰之。
中華民國刑法施行法第1條之1
中華民國94年1月7日刑法修正施行後，刑法分則編所定罰金之貨
幣單位為新臺幣。
94年1月7日刑法修正時，刑法分則編未修正之條文定有罰金者，
自94年1月7日刑法修正施行後，就其所定數額提高為30倍。但72
年6月26日至94年1月7日新增或修正之條文，就其所定數額提高
為3倍。
附表：
┌──┬───┬─────────────────────────────┐
│編號│犯  行│主                                                      文│
├──┼───┼─────────────────────────────┤
│ 一 │犯罪事│共同意圖為自己不法之所有，以詐術使人將本人之物交付，處有期│
│    │實一之│徒刑柒月，減為有期徒刑月又拾伍日，如易科罰金，以新臺幣│
│    │（一）│仟元折算壹日。                                            │
├──┼───┼─────────────────────────────┤
│ 二 │犯罪事│共同意圖為自己不法之所有，以詐術使人將本人之物交付，處拘役│
│    │實一之│拾日，如易科罰金，以新臺幣仟元折算壹日，減為拘役拾伍日│
│    │（二）│，如易科罰金，以新臺幣仟元折算壹日。                    │
├──┼───┼─────────────────────────────┤
│ 三 │犯罪事│共同意圖為自己不法之所有，以詐術使人將本人之物交付，處有期│
│    │實一之│徒刑柒月，減為有期徒刑月又拾伍日，如易科罰金，以新臺幣│
│    │（三）│仟元折算壹日。                                            │
└──┴───┴─────────────────────────────┘


司法院資訊處製作；財團法人民間司法改革基金會備份。
